臺灣桃園地方法院民事裁定　　　　　　 110年度事聲字第39號
聲明異議人　第一商業銀行股份有限公司

法定代理人　邱月琴　
代　理　人　游惠貞　
相　對　人　游淑華即卓游淑華

上列當事人間因消費者債務清理條例清算事件，異議人對於本院
民事執行處司法事務官於民國110 年9 月14日所為109 年度司執
消債清字第150 號裁定聲明異議，本院裁定如下：
    主  文
異議駁回。
    理  由
一、按關於更生或清算之程序，當事人對於司法事務官處理事件
    所為之終局處分，得於處分送達後10日之不變期間內，以書
    狀向司法事務官提出異議。司法事務官認前項異議有理由時
    ，應另為適當之處分；認異議為無理由者，應送請法院裁定
    之。法院認第一項之異議為有理由時，應為適當之裁定；認
    異議為無理由者，應以裁定駁回之，此觀消費者債務清理條
    例（下稱消債條例）第15條準用民事訴訟法第240 條之4 第
    1 項本文、第2 項、第3 項之規定即明。查本件異議人於民
    國110 年9 月22日收受本院司法事務官於110 年9 月14日所
    為109 年度司執消債清字第150 號清算財團財產處分方式之
    裁定，並於110 年9 月30日具狀聲明異議，司法事務官認其
    異議無理由而送請本院裁定，經核與上開規定相合，此先敘
    明。
二、次按債權人會議得議決不易變價之財產返還債務人或拋棄；
    法院不召集債權人會議時，得以裁定代替其決議。但法院裁
    定前應將第101 條規定之書面通知債權人，消債條例第118
    條第3 款、第121 條第1 項分別定有明文。又法院裁定開始
    清算程序後，依消債條例第86條第1 項第3 款、第94條、第
    101 條至第104 條及第122 條等規定意旨，清算財團之財產
    應歸由管理人管理、處分（變價），管理人就此有調查、蒐
    集之職責。至法院命司法事務官進行清算程序，未經選任管
    理人者，除別有規定或法院另有限制外，消債條例有關管理
    人所應進行之程序，由司法事務官為之，辦理消費者債務清
    理事件應行注意事項第10點第3 款亦有明文規定。是清算程
    序未選任管理人者，清算財團之管理、處分（變價），應由
    司法事務官為之。
三、聲明異議意旨略以：相對人所有之門牌號碼桃園市○○區○
    ○○路00○00○00○00號未經保存登記建物（下稱系爭建物
    ），雖經鈞院107 年度司執二字第68836 號強制執行而無人
    應買，惟現已為相對人自用，並未出租他人。且系爭建物坐
    落基地所有人之一為相對人父親，是其使用現況已異於前次
    執行狀態。況系爭建物經鑑定極具價值，異議人亦曾於債權
    人會議中主張應予變賣。原審率予推定系爭建物屬不易變價
    財產，又未命由相對人提出等值現金以供分配，即逕以裁定
    將系爭建物返還相對人，實有失公允。爰依法聲明異議，請
    求廢棄原裁定等語。
四、經查：
    ㈠本件相對人前以其有不能清償債務之情事，向本院聲請清
      算，經本院以109 年度消債清字第106 號裁定自109 年11
      月18日17時起開始清算程序，並命司法事務官進行清算程
      序，是依上揭法律規定，關於清算財團之管理、處分（變
      價），自應由本院司法事務官為之。又本院司法事務官以
      109 年度司執消債清字第150 號進行清算程序，依其調查
      及110 年8 月25日召開債權人會議之結果，將相對人所有
      之系爭建物列為清算財團財產。且因系爭建物前經異議人
      聲請以本院107 年度司執字第68836 號強制執行事件（下
      稱系爭執行事件）拍賣而無人應買，故認系爭建物屬不易
      變價之財產，為求清算程序迅速進行，乃依消債條例第12
      1 條第1 項規定，於110 年9 月14日裁定將系爭建物返還
      相對人，並於裁定前先踐行書面通知債權人等情，業經本
      院調閱本院109 年度司執消債清字第150 號卷宗查核無誤
      。
    ㈡異議人雖以上開情詞主張系爭建物尚有價值可供分配等語
      。然查，系爭建物前經系爭執行事件拍賣，雖經不動產估
      價師鑑定尚有價值，惟其價額僅為單純就系爭建物之使用
      性質及建材成本等做出之暫時估值，而不代表實際市場流
      通價值。且系爭建屋經3 次減價拍賣及3 個月公告期間至
      109 年2 月4 日均無人應買等情，亦經本院依職權調閱系
      爭執行事件之卷宗查明屬實。本院審酌系爭建物係未經保
      存登記建物，其建物式樣僅得做廠房使用，外觀陳舊且採
      光通風不良，內有部分位置嚴重漏水，位處區域多以農舍
      及廠房為主，建物分布密度低，鄰近廠房建物買賣交易稀
      少等情，復參酌相對人陳稱系爭建物已於106 年租約期滿
      後交由基地所有人使用，亦無收取系爭建物出租租金之情
      事。且系爭建物坐落之基地由46人共有，市場交易之可能
      性不若單獨所有等事實，已足徵知。堪認系爭建物確屬變
      價不易之財產無誤。從而，本院司法事務官考量程序成本
      及系爭建物之財產性質，逕依消債條例第118 條、第121
      條第1 項之規定，裁定系爭建物屬不易變價之財產而予返
      還相對人，洵屬有據。異議人異議意旨指摘原裁定不當，
      求予廢棄，為無理由，應予駁回。
五、爰裁定如主文。
中    華    民    國  110     年    11    月    30    日
                  民事第二庭    法  官  張震武
以上正本係照原本作成。
如對本裁定抗告應於送達後10日內向本院提出抗告狀，並繳納抗
告費新台幣1,000 元。
中    華    民    國   110    年    11    月    30    日
                                書記官  陳𥴡濤